臺北高等行政法院判決　　　　　　　　　　　　　　九十二年度訴字第三二五二號
　　　　　　　　　　　　　　　.
　　原　　　告　甲○○
　　被　　　告　勞工保險局
　　代　表　人　蔡吉安總經理.
　　訴訟代理人　丙○○
　　　　　　　　乙○○
右當事人間因勞保事件，原告不服行政院勞工委員會中華民國九十二年五月十六日勞
訴字第０九二００一六四一號訴願決定，提起行政訴訟。本院判決如左：
　　主  文
原告之訴駁回。
訴訟費用由原告負擔。
　　事  實
一、事實概要：原告因罹患僵直性脊椎炎，於九十一年八月十五日檢據申請殘廢給付
    。案經被告審查結果，以其所患未達勞工保險殘廢給付標準表規定之給付標準，
    於九十一年九月十八日以保給殘字第０九一六０六三四五八０號函核定所請殘廢
    給付不予給付。原告不服，向勞工保險監理委員會申請審議，經該會審定申請審
    議駁回後，提起訴願，亦遭決定駁回，遂提起本件行政訴訟。
二、兩造聲明：
　　(一)原告聲明：
      1.訴願決定、審議審定及原處分均撤銷。
      2.被告應按殘廢給付標準表第五十三項第七等級核給殘廢補助。
　　(二)被告聲明：駁回原告之訴。
三、兩造之爭點：原告之傷病是否符合殘廢給付標準表所定請領殘廢給付之標準？
　　(一)原告主張之理由：
     1.原告因罹患僵直性脊椎炎，經治療終止後（九十一年八月五日為治療終止審
       並殘廢日期），據茂隆骨科醫院殘廢診斷書記載：（可活動範圍四十度）是
       殘廢給付標準表第五十三項之規定，並經茂隆骨科醫院審定為永不能復原，
       已符合勞工保險條例第五十三條第一項請領殘廢補助費之規定。又原告自八
       十三年七月十五日起，在前開醫院共門診九十五次，實際治療期間長達八年
       ，亦已符合勞工保險條例第二項「治療一年以上尚未痊癒」之規定。
     2.原告已經符合由勞保條例第五十三條之規定，由保險人自設或特約醫院診斷
       為永久殘廢，現被告以內部特約醫師看法認定原告病變尚為早期，目前不宜
       判等級，顯然違反勞保條約第五十三條第二項「治療一年以上尚未痊癒」之
       規定。退萬步言之，縱被告不認同原告之殘廢情形，依法亦可指定醫院醫師
       複檢，以彰顯中立公平。
　　(二)被告主張之理由：
      1.按被保險人之殘廢症狀及程度常涉及醫理專業領域，非被告之一般承辦人員
        所能逕予認定。故被告於審核保險給付案件時，除以被保險人或受益人檢附
        之診斷書等書面資料予以審核外，如有必要，亦須另外徵詢專科醫師意見或
        實地派員訪查瞭解實情等，故法令明文規定保險人為審核保險給付，得調查
        有關之文件，得另行指定醫院或醫師複檢，並得通知出具診斷書之醫院診所
        檢送必要之有關診療病歷等，審查核定權仍在被告。
      2.本件原告申請勞工保險給付時檢附之茂隆骨科醫院九十一年八月五日出具之
        殘廢診斷書記載：「患者因僵直性脊椎炎於本院門診治療，八十三年七月十
        五日至九十一年八月五日共門診九十五次，殘廢部位為脊椎，殘廢近因為僵
        直性脊椎炎，九十一年八月五日治療終止或治療一年以上審定為永久不能復
        原。」惟被告並將相關資料送請專科醫師審查，經簽示審查意見意見略以：
        「李先生目前Ｘ光片顯示病變尚為早期，其疼痛會影響其功能活動之判斷，
        故目前不宜判等級，其無明顯融合、骨折、脫位或變形，故目前不符殘等給
        付規定。」被告乃據專科醫師意見而核定不予給付。原告不服，向勞工保險
        監理委員會申請審議，亦經該會之專科醫師簽示審查意見略以：「依Ｘ光片
        及所附資料顯示來判定，同意原審核專科醫師醫理意見，目前Ｘ光片顯示病
        變尚早，疼痛會影響功能活動之判斷，Ｘ光片無融合、骨折、脫位或變形，
        故原認定為合法合理，應維持原議。」又勞工保險條例第五十六條係規定「
        被保險人於審核殘廢給付認為有複檢必要時，得另行指定醫院或醫師複檢」
        ，本案係經被告審查認Ｘ光片尚無明顯病變而核定不予給付，而非原告之病
        況尚有不明之處，是當無複檢之必要。
　　理  由
一、本件原告起訴時，被告之代表人為廖碧英，嗣於訴訟中變更為蔡吉安，茲據新任
    代表人具狀聲明承受訴訟，於法尚無不合，應予准許。又原告經合法通知，未於
    言詞辯論期日到場，核無行政訴訟法第二百十八條準用民事訴訟法第三百八十六
    條各款所列之情事，爰依被告之聲請，由其一造辯論而為判決，均核先敘明。
二、按「被保險人因普通傷害或罹患普通疾病，經治療終止後，如身體遺存障害，適
    合殘廢給付標準表規定之項目，並經保險人自設或特約醫院診斷為永久殘廢者，
    得按其平均月投保薪資，依同表規定之殘廢等級及給付標準，一次請領殘廢補助
    費，……。被保險人領取普通傷病給付期滿，或其所患普通傷病經治療一年以上
    尚未痊癒，如身體遺存障害，適合殘廢給付標準表規定之項目，並經保險人自設
    或特約醫院診斷為永不能復原者，得比照前項規定辦理。」勞工保險條例第五十
    三條定有明文。次按，殘廢給付標準表「脊柱畸形或運動障害」系列第五十三項
    規定：「脊柱遺存顯著畸形或顯著運動障害者，殘廢等級第七等級，給付標準四
    四０日。」又「脊柱為保持體位之支柱，其有遺存運動障害、畸形障害或荷重障
    害者，對於勞動能力之喪失程度，不應拘執於脊柱椎骨個別之損傷程度作個別判
    斷，應從脊柱全體機能損傷若干程度，作綜合性之審查。」「脊柱運動障害：(一)
    「遺存顯著運動障害」，係指喪失生理運動範圍二分之一以上者。(二)「遺存運動
    障害」係指喪失生理運動範圍三分之一以上者。(三)脊柱運動限制不明顯者，不在
    給付範圍。」亦為同障害系列附註一、四所明定。
三、本件原告以罹患僵直性脊椎炎遺存障害，於九十一年十月一日檢據申請普通傷病
    殘廢給付。案經被告審查結果，以其所患未達勞工保險殘廢給付標準表規定之給
    付標準，乃以九十一年九月十八日保給殘字第０九一六０六三四五八０號函核定
    否准所請殘廢給付等情，有勞工保險給付申請書、茂隆骨科醫院九十一年八月五
    日出具之殘廢診斷書及被告前開函附原處分卷可稽，並為兩造所不爭，自堪信為
    真實。
四、原告不服循序提起行政訴訟，主張：其僵直性脊椎炎，自八十三年七月起至九十
    一年八月五日止，在茂隆骨科醫院門診共九十五次，並經該醫院審定永不能復原
    ，且依其出具之診斷書所載，原告之脊椎可活動範圍為四十度，已符合殘廢給付
    標準表第五十三項之規定，被告未經複檢，逕依特約醫師認定原告之病變尚為早
    期，不宜判定殘廢等級，顯違反勞工保險條例第第五十三條第二項治療一年以上
    尚未痊癒之規定等語。
五、經查：
    (一)按脊柱為保持體位之支柱，其有遺存運動障害、畸形障害或荷重障害者，對於
      勞動能力之喪失程度，不應拘執於脊柱椎骨個別之損傷程度作個別判斷，應從
      脊柱全體機能損傷若干程度，作綜合性之審查，且人體脊柱之活動程度範圍，
      可能因個人脊柱之損傷變形或融合程度與其外觀肌肉之彈性及對疼痛之感覺與
      忍耐度等因素，而有不同之結果，自不能僅憑醫院開具之殘廢診斷書所載病患
      表癥上生理活動範圍之程度，作為判斷脊柱殘廢殘廢之唯一依據，此觀諸首揭
      殘廢給付標準表「脊柱畸形或運動障害項目」附註一之規定甚明。又依一般醫
      理，退化性關節炎等病變，經藥物及復健治療，其疼痛及運動障害等症狀可獲
      得相當程度之緩解。如經復健設備完善之醫院及經復健專科醫師考試及格之復
      健專科醫師診治一年無效者，則依Ｘ光片、肌電圖及電腦斷層等診斷判定確有
      明顯病症者，或被保險人脊椎有明顯骨折脫住或畸形者，始足認定其脊椎遺存
      畸型或運動障害，而得依勞工保險條例規定請領殘廢給付。
    (二)本件依原告申請時所附茂隆骨科醫院出具之殘廢診斷書所載原告之殘廢詳況為
      ：「脊椎屈曲四十度、伸展零度、可動範圍四十度。」可活動範圍四十度等情
      。嗣被告將上開殘廢診斷書及被告Ｘ光片等相關資料，送請該局專科醫師綜合
      審查意見略以：「李先生目前Ｘ光片顯示病變尚為早期，其疼痛會影響其功能
      活動之判斷，故目前不宜判等級，其無明顯融合、骨折、脫位或變形，故目前
      不符殘等給付規定。」此有前開殘廢診斷書及專科醫師審查意見表附原處分卷
      可稽。故原告依前揭脊柱障害審定原則，依原告之Ｘ光片顯示其脊柱變形及融
      合程度，並參酌其喪失生理活動範圍之程度，審定原告之脊椎並未遺存明顯之
      運動障害，不符合殘廢給付標準所定之殘廢標準，而否准原告所請殘廢給付，
      揆諸首揭規定，並無不合。又原告不服被告前開核定，向勞工保險監理委員會
      申請審議，經該會將相關資料送請該會專科醫師審查結果，亦認：「依Ｘ光片
      及所附資料顯示來判定，同意原審核專科醫師醫理意見，目前Ｘ光片顯示病變
      尚早，疼痛會影響功能活動之判斷，Ｘ光片無融合、骨折、脫位或變形，故原
      認定為合法合理，應維持原議。」並有該專科醫師審查意見表附原審定卷可參
      。益證原告之脊椎並未遺存顯著之運動障害，核其殘廢程度尚未達殘廢給付標
      準表第五十三項所規定之給付標準至明，原告徒執開診斷書所載其脊椎之可活
      動範圍，認已符合前開第五十三項所定之殘廢等級，自不足採。
   (三)又按，「行政機關應依職權調查證據，不受當事人主張之拘束，對當事人有利
      及不利事項一律注意。」「行政機關得選定適當之人為鑑定。」行政程序法第
      三十六條及第四十條第一項分別定有明文。被告係勞工保險之保險人，於當事
      人向其提出勞工保險各項給付申請時，被告自有開始行政程序，並有前揭依職
      權調查證據之義務，且於遇有醫理上之諸疑義時，得以具有專業知識之第三人
      即專科醫師，於行政程序中陳述關於特別法規或經驗定則之意見，而以其陳述
      為證據之用。是被告於行政程序中將有待進一步調查之案件，請其特約專科醫
      師陳述醫學上之意見以為證據，於法尚無不合，況被告係依原告所提殘廢診斷
      書及參酌專業醫師之專業意見，並綜合審查原告前揭殘廢之程度而為終局之核
      定，原告執稱被告逕依特約醫師審查意見否准其所請其殘廢給付云云，亦有誤
      會，核無足採。末按，勞工保險條例第五十六條固規定，保險人於審核殘廢給
      付認為有複檢必要時，得另行指定醫院或醫師複檢。惟該規定並非強制規定，
      被告調查相關資料，如認事實明確足以判斷是否核付，自可不另行指定醫院或
      醫師複檢，原告訴稱被告未另行指定醫院複檢，於法有違云云，亦非有據。
六、綜上所述，原處分於法並無違誤，審議審定、訴願決定遞予維持，亦無不合，原
    告仍執前詞，訴請撤銷，並請求被告按殘廢給付標準表第五十三項規定核給殘廢
    給付，均無理由，應予駁回。
據上論結，本件原告之訴為無理由，爰依行政訴訟法第九十八條第三項前段、第二百
十八條、民事訴訟法第三百八十五條第一項前段，判決如主文。
中　　　華　　　民　　　國　　九十三　　年　　　六　　　月　　　九　　　日
                        臺 北 高 等 行 政 法 院   第 一 庭
                                      　　 審 判 長 法  官　徐瑞晃
                                      　　          法  官　吳慧娟
                                              　　  法  官　蕭惠芳
右為正本係照原本作成。
如不服本判決，應於送達後二十日內，向本院提出上訴狀並表明上訴理由，如於本判
決宣示後送達前提起上訴者，應於判決送達後二十日內補提上訴理由書（須按他造人
數附繕本）。
中　　　華　　　民　　　國　　九十三　　年　　　六　　　月　　　九　　　日
            　　　　　　　　　　　　　　            書記官　李淑貞
